【裁判字號】    99,台上,2412
【裁判日期】    990422
【裁判案由】    偽造有價證券等罪
【裁判全文】
最高法院刑事判決            九十九年度台上字第二四一二號
上  訴  人  甲○○
上列上訴人因偽造有價證券等罪案件，不服台灣高等法院高雄分
院中華民國九十八年十二月三日第二審更審判決（九十八年度重
上更(二)字第七０號，起訴案號：台灣高雄地方法院檢察署九十三
年度偵字第一五六、二七九四號），提起上訴，本院判決如下：
    主  文
上訴駁回。
    理  由
按刑事訴訟法第三百七十七條規定，上訴於第三審法院，非以判
決違背法令為理由，不得為之。是提起第三審上訴，應以原判決
違背法令為理由，係屬法定要件。如果上訴理由書狀並未依據卷
內訴訟資料，具體指摘原判決不適用何種法則或如何適用不當，
或所指摘原判決違法情事，顯與法律規定得為第三審上訴理由之
違法情形，不相適合時，均應認其上訴為違背法律上之程式，予
以駁回。本件原審審理結果，認上訴人甲○○意圖為自己不法之
所有，基於詐欺之犯意，及基於行使偽造私文書、偽造特種文書
、使公務員登載不實文書之概括犯意，以及基於意圖供行使之用
偽造有價證券之犯意，先於民國八十八年五月間某日，竊取其兄
乙○○所有之護照一本及印章一枚得手（親屬間竊盜，業已撤回
告訴），而有原判決事實欄（下稱事實欄）一(一)至(十一)所載行使偽
造私文書、偽造特種文書、偽造有價證券、使公務員登載不實、
詐欺取財及以不正方法由自動付款設備取得他人之物等犯行明確
，因而撤銷第一審之科刑判決，於比較新舊法律規定後，改判依
修正前刑法連續犯及牽連犯之規定，從一重仍論上訴人意圖供行
使之用，而偽造有價證券罪，處有期徒刑二年八月，依中華民國
九十六年罪犯減刑條例減為有期徒刑一年四月，及為相關沒收之
宣告。已詳述所憑之證據與認定之理由，就上訴人否認犯罪之所
辯，認不足採信，於理由內予以指駁、說明甚詳，所為論斷，均
有卷存證據資料可資覆按，經核並無違誤。上訴人上訴意旨略稱
：(一)、原判決理由說明上訴人所犯事實欄一(二)之偽造有價證券部
分，雖未經檢察官起訴，但該部分與起訴部分有牽連犯之裁判上
一罪關係，為起訴效力所及等由，惟究竟何者為方法行為？何者
為結果行為？且何行為與何行為之間有方法結果之牽連關係，未
加以說明，自有判決理由不備之違法。(二)、原判決就事實欄一(十一)
所載向台新國際商業銀行（下稱台新銀行）借款新台幣（下同）
五十萬元之本票（下稱五十萬元本票）部分，認僅成立偽造私文
書罪，不構成偽造有價證券罪，然就事實欄一(二)所載面額二十七
萬元本票部分（下稱二十七萬元本票），卻認應成立偽造有價證
券罪，無非係以證人吳憲樺於原審法院更(一)審（下稱更(一)審）之
證述為據，然依吳憲樺證稱：「本票上金額二十七萬元與發票日
期八十八年七月四日是我對保當天代為填載的……，填載之後，
再交由車主及保證人」等語，與銀行於汽車融資貸款時，不可能
於尚未核准貸款前即可明確記載貸款金額之經驗法則有違；且觀
之二十七萬元本票之發票人欄底下有圈起來之痕跡，金額欄卻未
圈起，足證吳憲樺所證顯非事實，且吳憲樺填寫金額究為對保當
時或嗣後所填載，原審未予查明，有調查未盡之違法；再觀之系
爭本票上授權填載到期日及約定利率之條款，足見系爭本票於簽
發時到期日、約定利率、金額應屬空白，為空白本票，方會有圈
起來之痕跡，要求上訴人在圈處用印，故吳憲樺證稱於簽發當時
約定利率、金額已填載顯屬不實，原審就此不查，亦有理由不備
之違誤等語。
惟查：(一)、修正前刑法規定之牽連犯，係指行為者意念中祇欲犯
某罪，而其實施犯罪之方法，或其實施犯罪之結果，觸犯行為人
目的行為以外之其他罪名，該數行為間，有方法或結果行為與目
的行為之牽連關係存在而言。依事實欄一(二)所載，上訴人係基於
為自己不法所有之意圖，向奇異資融股份有限公司（下稱奇異公
司）以附條件買賣方式購買自用小客車時，先偽造面額二十七萬
元本票，連同所偽造之其他私文書等文件持以辦理動產擔保交易
附條件買賣設定登記後，再持向奇異公司借款而行使，奇異公司
因而撥款予上訴人同額借款等事實，足見上訴人意在以詐術使奇
異公司交付財物，其偽造有價證券為詐欺之方法，所犯偽造有價
證券與詐欺取財之行為，有先後次序可分，時間上亦可區隔，客
觀上係以偽造有價證券之方法達其假藉借款而詐欺之目的，二者
間實有方法目的之牽連關係。故上訴人所犯偽造有價證券罪部分
，雖未經檢察官起訴，惟因與起訴經論罪科刑之詐欺取財罪部分
有牽連犯之裁判上一罪關係，為起訴效力所及，原審併予審判，
於法並無不合。原判決就此部分得併予審理之理由說明雖稍嫌簡
略，惟於判決本旨不生影響，難謂有理由不備之違法。(二)、證據
之取捨、證據證明力之判斷，以及事實有無之認定，屬事實審法
院之職權，苟其取捨判斷與認定，並不違背論理法則及經驗法則
，即不容任意指為違法，而執為適法之第三審上訴理由。本件關
於二十七萬元本票部分，原審係依憑奇異公司業務員吳憲樺於更
(一)審結證稱二十七萬元本票係其於發票日八十八年七月四日當天
在上訴人面前填寫發票日及金額後，再交由上訴人親自在本票上
簽名等語，及卷附該二十七萬元本票等證據，據以認定上訴人完
成簽發該本票之行為，而論處偽造有價證券罪行。而關於五十萬
元本票部分，原審係依台新銀行職員張朝順於第一審及更(一)審均
結證稱上訴人於本票上簽署乙○○姓名之際，該本票並未記載發
票及金額，該本票上之金額及發票日係事後由其及其他台新銀行
人員自行記載等語，及卷附之授權書等證據，資以認定五十萬元
本票部分，上訴人因未完成簽發本票之行為，僅成立偽造私文書
罪等由，所為論斷均有各該證據資料可憑，並無違經驗與論理法
則，屬事實審法院取捨證據職權之適法行使，並無違背證據法則
之情形，且事證已臻明確並無再為調查之必要，上訴人依憑己見
，任意指摘為違法，核與法律規定得為第三審上訴理由之違法情
形不相適合。應認上訴人關於得上訴之偽造有價證券、行使偽造
私文書部分之上訴違背法律上之程式，予以駁回。上訴人所犯得
上訴之重罪部分上訴既不合法，無從為實體判決，其牽連所犯不
得上訴之刑法第二百十二條之偽造特種文書、第二百十四條之使
公務員登載不實公文書、第三百三十九條第一項之詐欺取財及第
三百三十九條之二第一項之以不正方法由自動付款設備取得他人
之物等輕罪部分，即無從適用審判不可分原則，併為實體上之審
判，亦應從程序上予以駁回。
據上論結，應依刑事訴訟法第三百九十五條前段，判決如主文。
中    華    民    國  九十九  年    四    月  二十二  日
                      最高法院刑事第十三庭
                          審判長法官  賴  忠  星
                                法官  呂  丹  玉
                                法官  吳      燦
                                法官  蔡  名  曜
                                法官  葉  麗  霞
本件正本證明與原本無異
                                      書  記  官
中    華    民    國  九十九  年    四    月  二十六  日
                                                     Ｍ

司法院資訊處製作；財團法人民間司法改革基金會備份。
